【裁判字號】    95,簡,213
【裁判日期】    950802
【裁判案由】    環境用藥管理法
【裁判全文】
高雄高等行政法院簡易判決
                             九十五年度簡字第二一三號
原      告  蘇正雄即永豐工業原料醫療儀器行
被      告  嘉義市政府
代  表  人  甲○○巿長
上列當事人間因環境用藥管理法事件，原告不服行政院環境保護
署中華民國九十五年五月三日環署訴字第０九五００三四九二八
號訴願決定，提起行政訴訟。本院判決如下：
    主    文
原告之訴駁回。
訴訟費用由原告負擔。
    事實及理由
一、緣原告從事醫療器材及清潔用品批發零售業，經桃園縣政府
    環境保護局（下稱桃園縣政府環保局）於民國（下同）九十
    四年九月二十九日至轄內「豐誠便利商店」（地址：桃園縣
    觀音鄉○○路二十七號），查獲原告所經銷販賣之環境衛生
    用藥「丸」未標示許可證字號、有效成分及含量、製造日
    期及批號、有效期限、警語、使用方式、中毒症狀、急救及
    解毒方法等字樣，違反行為時環境用藥管理法第二十五條第
    二項規定屬實，案移被告依行為時環境用藥管理法第四十五
    條第一款規定，裁處原告新臺幣（下同）六萬元罰鍰，並限
    期於九十四年十一月三十日前完成改善。原告不服，提起訴
    願，經遭決定駁回，遂提起本件行政訴訟。
二、原告起訴意旨略謂：（一）本件產品是於八十八年所行銷販
    賣，而原告所行銷之丸於九十一年一月一日起，即依照行
    政院環境保護署之公告，開始依照「環境用藥管理法」來標
    示。被告所屬環保局一直都有專人來原告處進行輔導，原告
    都有依照該局規定來改善。本產品地址是嘉義市○○路，而
    原告於九十年五月份地址更改為重慶路時，產品包裝也一起
    更改為重慶路，由於當時收到九十一年行政院環境保護署之
    公告後已有標示，也有告知當地批發商，要求零售商無標示
    之丸一定要下架並更新包裝，也許有一兩家零售商會有一
    兩包遺漏，但收到被告通知時，原告就馬上聯絡零售商下架
    。（二）原告於九十四年十月十八日收到被告通知書時，已
    聯絡零售商要下架，貨品也已退回批發商，批發商也已退回
    原告，原告已此貨退回工廠，而且原告也於九十四年十月二
    十日回覆給被告所屬環保局第一課，被告卻於九十四年十月
    二十八日向原告開出處分書並罰鍰六萬元，此對原告來說很
    不公平，因為原告長期來一直守法來標示販賣，並沒有違反
    規定，被告應向違規的店家開罰，而不是處分向來守法的原
    告等語，為此，聲明求為判決訴願決定及原處分關於罰鍰六
    萬元部分均撤銷。被告則以（一）本件原告所被查獲之違法
    日期為九十四年九月二十九日（被告誤載為九十四年十月五
    日），原告於九十四年十月二十日以永豐字第００七號函復
    陳述意見「該行所經銷之丸包裝每一包都有貼一張標籤，
    標籤上都印有被處分原因之標示或直接印在包裝上，且已向
    查獲點豐誠便利商店聯絡告知下架，並檢送丸包裝袋二個
    作為原告所經銷之丸已依規定標示為由」，作為規避處分
    之理由。惟環保署自八十九年十月七日公告（含對二氯苯及
    之環境用藥為列管環境用藥）至九十一年一月一日起生效
    ，讓業者對其所行銷販售之產品包裝及標示有二年之改善緩
    衝期，而原告又於九十四年九月二十九日（被告誤載為九十
    四年十月五日），被查獲本件未依法標示之事實，且於同年
    九月十四日在桃園縣「龍大藥師藥局」另查獲原告所行銷之
    芬香丸，亦有未依法標示之情況，足見原告未將其所行銷販
    售之產品回收並依法改善，故被告依行政程序法第一百零二
    條通知原告陳述意見後，依行為時環境用藥管理法第二十五
    條及同法第四十五條第一款處以行政罰款六萬元之處分，（
    二）原告於訴願書所主張：「原告所行銷之丸，是直接販
    售給當地批發商並無直接販賣給零售商；本產品住址是玉山
    路，而原告於九十年五月地址更改重慶路時產品包裝也一齊
    （起）更改重慶路，由於當時收到行政院環境保護署之公告
    ，已有開始標示，也有告知當地批發商要求零售商無標示之
    丸要求下架更改新包裝，也許會有一、二家零售商會有一
    、二包遺漏尚無（未）下架，但收到被告通知時，原告就馬
    上聯絡零售商要求下架來處理，而原告一直都依照行政院環
    境保護署規定守法來標示及販賣，而被告卻向原告開出處分
    書罰鍰六萬元整；對原告來說很不公平，因為原告一直守法
    來標示及販賣並沒有違反規定，那罰款應向違反規定之業者
    來開罰，而不是向守法之業者開出罰單」。按環境用藥之標
    示，應於包裝、容器上之明顯處以中文為之，並包括廠商名
    稱、地址、許可證字號、品名、成分、製造日期、批號、有
    效期限、警語、使用方式與急救及解毒方法，若有違反首揭
    法條規定，即應受罰，為首揭法條所明定。（三）按行為時
    環境用藥管理法第二十五條規定：「環境用藥之標示，其使
    用或變更，應先經中央主管機關核准。前項標示，應於包裝
    、容器上之明顯處以中文為之，並包括廠商名稱、地址、許
    可證字號、品名、成分、製造日期、批號、有效期限、警語
    、使用方式與急救及解毒方法。」同法第四十五條第一款明
    定：「有下列情形之一者，處新臺幣六萬元以上三十萬元以
    下罰鍰，並令其限期改善…一、違反…第二十五條…規定者
    。」。又行政院環境保護署於九十三年十月二十日環署毒字
    第０九三００七二００三號函解釋：自八十九年十月七日公
    告含對二氯苯及之環境用藥為列管環境用藥，自九十一年
    一月一日起生效，該類市售產品須於九十一年十月一日前符
    合環境用藥管理法第二十五條標示規定，該函說明三（四）
    如查獲該類商品標示不符，且產品未標示製造（出品）日期
    者，地方主管機關依違反環境用藥管理法第二十五條處罰。
    本件之處分參酌其違法之情況，酌以該罰則之下限處分，無
    違法或不當之處分等語，資為抗辯，並聲明求為判決駁回原
    告之訴。
三、按「環境用藥之標示，其使用或變更，應先經中央主管機關
    核准。前項標示，應於包裝、容器上之明顯處以中文為之，
    並包括廠商名稱、地址、許可證字號、品名、成分，製造日
    期、批號、有效期限、警語、使用方法與急救及解毒方法。
    」「有下列情形之一者，處新臺幣六萬元以上三十萬元以下
    罰鍰，並得限期令其改善：逾期不改善或情節重大者，撤銷
    其許可證或許可執照，必要時，並得勒令停工、停業或歇業
    ：一、違反…第二十五條…規定之一者。」分別為行為時環
    境用藥管理法第二十五條及第四十五條第一款所明定。又行
    政院環境保護署於八十九年十月七日以（八九）環署毒字第
    ００五八九四三號函公告：「市售含對二氯苯、、合成樟
    腦、敵避成分之環境用藥，應於九十一年十月一日前符合環
    境用藥管理法第二十五條標示之規定。」另「說明：…三、
    本署考量防蟲劑在我國使用由來已久，且該類產品未列為環
    境用藥管理之前，係屬一般商品，依商品標示法第八條……
    等因素，嗣後地方主管機關查獲該類市售防蟲劑產品，得依
    下列原則處理（簡明表如附件）：（一）如查獲該類商品標
    示不符，其標示製造（出品）日期為（含）九十年十二月三
    一日以前者，且為已登記之環境用藥業者，地方主管機關得
    通知七天內回收該查獲點之產品，逾期不改善者，依違反環
    境用藥管理法第二十五條處罰。（二）如查獲該類商品標示
    不符，其標示製造（出品）日期為（含）九十一年一月一日
    以後者，且為已登記之環境用藥業者，地方主管機關依違反
    環境用藥管理法第二十五條處罰。（三）如查獲該類商品標
    示不符，其標示製造（出品）日期為（含）九十一年一月一
    日以後者，且為未登記之環境用藥業者，地方主管機關依偽
    造環境用藥移送地檢署偵辦。（四）如查獲該類商品標示不
    符，且產品未標示製造（出品）日期者，地方主管機關依違
    反環境用藥管理法第二十五條處罰。」復為行政院環境保護
    署九十三年十月二十日環署毒字第０九三００七二００三號
    函明釋在案。
四、本件原告從事醫療器材及清潔用品批發零售業，經桃園縣政
    府環保局於九十四年九月二十九日至轄內「豐誠便利商店」
    （地址：桃園縣觀音鄉○○路二十七號），查獲原告所經銷
    販賣之環境衛生用藥「丸」未標示許可證字號、有效成分
    及含量、製造日期及批號、有效期限、警語、使用方式、中
    毒症狀、急救及解毒方法等字樣，違反行為時環境用藥管理
    法第二十五條第二項規定屬實，案移被告依行為時環境用藥
    管理法第四十五條第一款規定，裁處原告六萬元罰鍰，並限
    期於九十四年十一月三十日前完成改善等情，業經兩造分別
    陳明在卷，且有桃園縣政府環保局九十四年十月五日桃環毒
    字第０九四０九０二一七二號函、環境用藥查核結果不合格
    名單彙整表、環境用藥標示查核表及被告九十四年十月二十
    八日府授環一字第０九四０二０二０八０號執行違反環境用
    藥管理法案件處分書附於原處分卷及訴願卷可稽，洵堪認定
    。
五、原告雖以前揭情詞資為爭議。惟查：
（一）按環境用藥之標示，應於包裝、容器上之明顯處以中文為
      之，並包括廠商名稱、地址、許可證字號、品名、成分，
      製造日期、批號、有效期限、警語、使用方法與急救及解
      毒方法，若有違反，即應受罰，為前揭法條所明定。查，
      本件原告從事醫療器材及清潔用品批發零售業，其所經銷
      之環境衛生用藥「丸」未標示許可證字號、有效成分及
      含量、製造日期及批號、有效期限、警語、使用方式、中
      毒症狀、急救及解毒方法等字樣，經桃園縣政府環保局於
      九十四年九月二十九日至轄內「豐誠便利商店」（地址：
      桃園縣觀音鄉○○路二十七號）查獲等情，此有桃園縣政
      府環保局九十四年十月五日桃環毒字第０九四０九０二一
      七二號函、環境用藥查核結果不合格名單彙整表、環境用
      藥標示查核表附於訴願卷可稽，違規事實洵堪認定。而本
      件之處分，被告參酌原告之違法情況，酌以該罰則之下限
      處分，即裁處六萬元罰鍰，即無違法或不當。
（二）又被告依行政程序法第一百零二條之規定，於九十四年十
      月十四日以府授環一字第０九四０二０一九五七號函檢送
      行政處分前相對人陳述意見通知書予原告。而原告於九十
      四年十月二十日以永豐字第００七號函說明「該行所經銷
      之丸包裝，每一包都有貼一張標籤，標籤上都印有被處
      分原因之標示或直接印在包裝上，且已向豐誠便利商店聯
      絡告知下架，並檢送丸包裝袋二個作為原告所經銷之
      丸已依規定標示為由」陳述意見，作為訴請免罰之理由。
      惟查，行政院環境保護署既已於八十九年十月七日以（八
      九）環署毒字第００五八九四三號函公告，含「」成分
      之環境用藥，應於九十一年十月一日前符合行為時環境用
      藥管理法第二十五條標示之規定，原告既經銷環境用藥「
      丸」，自應了解注意環境用藥管理法之相關法令及公告
      ，然觀諸卷附桃園縣政府環保局環境用藥標示查核表、環
      境用藥標示查核結果不合格名單彙整表載述，原告經銷之
      「丸」不僅未依規定進行標示許可證字號、有效成分及
      含量、批號、有效期限、警語、使用方式、中毒症狀、急
      救及解毒方法等字樣，且未標示製造（出品）日期，迄九
      四年九月二十九日桃園縣政府環保局查獲當日仍陳列於市
      場販售而未進行回收改正，違規事實洵屬明確，則依前揭
      行政院環境保護署九十三年十月二十日環署毒字第０九三
      ００七二００三號函說明三明釋之處理原則規定，自應依
      違反行為時環境用藥管理法第二十五條規定處罰。是原告
      尚難以其一直守法來標示及販賣，且事後已聯絡零售商要
      求下架處理之改善行為等為由而訴請免罰。足見原告之主
      張，不足採信。
六、綜上所述，原告之主張既不足取，其所經銷販賣之環境衛生
    用藥「丸」未標示許可證字號、有效成分及含量、製造日
    期及批號、有效期限、警語、使用方式、中毒症狀、急救及
    解毒方法等字樣，違反行為時環境用藥管理法第二十五條第
    二項規定，被告依行為時環境用藥管理法第四十五條第一款
    規定，裁處原告六萬元罰鍰，並限期於九十四年十一月三十
    日前完成改善，並無違誤；訴願決定予以維持，亦無不合。
    原告起訴請求撤銷訴願決定及原處分關於罰鍰六萬元部分，
    為無理由，應予駁回。因本件為簡易訴訟事件，爰不經言詞
    辯論為之。又本件事證已臻明確，兩造其餘之攻擊防禦方法
    並不足以影響本件判決之結果，自無庸逐一論述，併此敘明
    。
據上論結，本件原告之訴為無理由，依行政訴訟法第二百三十三
條第一項、第二百三十六條、第一百九十五條第一項後段、第九
十八條第三項前段，判決如主文。
中    華    民    國  九十五  年    八    月    二    日
                  第一庭      法  官  許麗華
以上正本係照原本作成。
如不服本判決，應於送達後二十日內，向本院提出上訴狀並表明
上訴理由，如於本判決宣示後送達前提起上訴者，應於判決送達
後二十日內補提上訴理由書（須按他造當事人人數附繕本）。
提起上訴應預繳送達用雙掛號郵票七份（每份三十四元）。
中    華    民    國  九十五  年    八    月    二    日
                              書記官  藍亮仁
附註：
行政訴訟法第二百三十五條（第一項、第二項）：
對於適用簡易程序之裁判提起上訴或抗告，須經最高行政法院之
許可。
前項許可，以訴訟事件所涉及之法律見解具有原則性者為限。


司法院資訊處製作；財團法人民間司法改革基金會備份。
